臺灣士林地方法院刑事判決　　　　　　　　　　　　　　九十一年度訴字第七四號
　　公　訴　人　臺灣士林地方法院檢察署檢察官
　　被　　　告　甲○○
右列被告因偽造文書案件，經檢察官提起公訴（九十年度偵字第五五一六號），本院
判決如左：
    主  文
甲○○共同偽造公印文，處有期徒刑壹年。
如附表所示之物均沒收。
    事  實
一、甲○○因涉犯竊盜罪、違反動產擔保交易法等案件，分別經臺灣板橋地方法院檢
    察署、臺灣士林地方法院檢察署通緝中，為掩飾身分，而為下列行為：
  (一)先於民國八十九年七月間某日，經由中國時報上分類廣告得知可購買偽造之國民
    身分證使用，遂以電話與真實年籍姓名不詳之某成年男子連繫後，與該名男子共
    同基於偽造公印文及偽造國民身分證之犯意聯絡，於八十九年七月間某日，在臺
    北市士林區福德國小，由甲○○以新臺幣一萬元為代價，交付自己彩色照片一張
    予該男子，再由該男子於不詳時、地，利用不知名之刻印店內不知情之刻印人員
    ，偽刻「內政部印」公印一枚，並以該公印蓋用於國民身分證上而偽造「內政部
    印」公印文一枚，偽造載明「鄒樹芬」年籍資料、住所（三十九年八月十五日出
    生，住臺北市○○區○○街十一巷一弄一號四樓）之身分證統一編號為Ｚ000
    000000號之國民身分證一枚，復將甲○○本人之照片貼用於上開偽造之國
    民身分證，再於一星期後於福德國小交予甲○○，足以生損害於戶政機關對於國
    民身分證核發、戶政資料管理之正確性及鄒樹芬本人。
  (二)甲○○取得偽造之國民身分證後，基於行使偽造身分證之概括犯意，並基於偽造
    私文書後持以行使之犯意，先於九十年一月三十一日，盜用其胞妹「鄒樹芬」之
    印章，持前揭偽造之「鄒樹芬」國民身分證，前往臺北市南港區○○○路○段四
    ００號南港福德郵局，以鄒樹芬名義辦理儲金開戶，在郵政存簿儲金立帳申請書
    上偽填「鄒樹芬」資料，並接續蓋用「鄒樹芬」印文二枚，偽造完成郵政存簿儲
    金立帳申請書私文書，另在申請書所附身分證影本上偽簽「鄒樹芬」署押一枚，
    一併交付郵局承辦人員，以前述虛偽之資料，向該郵局表明欲申請帳戶使用，於
    同日開立局號二０二一０七—一號、帳號０二三一九二—八號郵政存簿儲金帳戶
    ，領得郵政存簿儲金簿，嗣於同年二月五日，盜用「鄒樹芬」之印章，在前開立
    帳申請書上蓋用「鄒樹芬」印文一枚，領取郵政儲金金融卡供己使用，足以生損
    害於郵務儲金管理之正確性及鄒樹芬。
  (三)甲○○承前行使偽造國民身分證之概括犯意，另基於行使公務員登載不實公文書
    之概括犯意，於九十年四月中旬，連續持該偽造之國民身分證，前往臺北市○○
    區○○路三十一號四樓臺北市私立濱江汽車駕駛人訓練班，以「鄒樹芬」名義填
    寫報名表（據臺北市私立濱江汽車駕駛人訓練班以九十一年三月三十日91濱江字
    第三五號函稱，學員鄒樹芬入學時所填寫之報名表資料已因九十年九月十七日納
    莉颱風淹水，資料全毀無法提出），報名參加小客車普通班第二八二期Ｂ班駕駛
    訓練課程。復於九十年四月十三日，前往臺北市○○區○○路五段八十號臺北市
    立慢性病防治院駐北區監理處，報名體格檢查及體能測驗，當場在普通汽車駕駛
    執照登記書上填載「鄒樹芬」年籍資料，貼上自己照片，並出示偽造之「鄒樹芬
    」身分證，使依據法令代監理機關從事汽車駕駛執照報考人體格檢查及體能測驗
    公務之不知情該院醫師蘇新育幫甲○○體檢，將不實之體格狀況檢查事項及體能
    測驗結果，登載於其職務上所掌管之普通汽車駕駛執照登記書公文書之體格檢查
    及體能測驗欄位內，足以生損害監理機關對汽車駕駛學習者之體格檢查之正確性
    及鄒樹芬本人。旋於九十年四月十三日，讓不知情之駕駛訓練班職員，持前開不
    實之普通汽車駕駛執照登記書公文書，至臺北市○○區○○路五段八十號臺北市
    監理處北區分處，以「鄒樹芬」名義申請小型汽車學習駕駛證，並出示行使偽造
    之「鄒樹芬」國民身分證，使該監理站承辦公務不知情之人員製發「鄒樹芬」小
    型汽車學習駕駛證（相片欄係黏貼甲○○相片），而將不實事項登載於其職務上
    所執掌之小型汽車學習駕駛證公文書上，足以生損害於監理機關對汽車學習駕駛
    人資料管理之正確性及鄒樹芬。而甲○○則於九十年四月十八日繳費領得不知情
    駕訓班人員核發之「鄒樹芬」學員證（相片欄黏貼甲○○照片），即自九十年四
    月二十日起至同年五月二十一日止，連續十九次持前開學員證上課，另於同年五
    月二十二日上午九時許，再持偽造證件及普通汽車駕駛執照登記書，至上述臺北
    市監理處北區分處，以團體報名方式，報名參加汽車駕駛執照測驗，並出示行使
    上開偽造國民身分證及不實之登記書予監試人員，領得准考資格，暨取得臺北市
    監理處汽機車駕駛人考驗成績紀錄表一張，參加筆試，並經筆試通過，使監理處
    公務員將不實之筆試成績登載於職務上所掌之成績紀錄表公文書上，足以生損害
    於監理機關對汽車駕駛執照報考者體格檢查暨體能測驗資料管理及核發筆試成績
    進而決定是否准予路考之正確性並生損害於鄒樹芬。嗣經監理處人員發現甲○○
    所持用之身分證係偽造，報警處理。
  (四)甲○○於九十年五月二十二日中午十二時三十分許，在臺北市○○區○○路五段
    八十號臺北市監理處北區分處警衛室接受臺北市政府警察局刑事警察大隊警員訊
    問時，冒用「鄒樹芬」之名義應訊，基於單一偽造署押之犯意，在調查訪問紀錄
    表上，各偽造「鄒樹芬」署押六枚、捺指印十一枚，足以生損害於刑事追訴機關
    追訴犯罪之正確性而損害於公眾，並致鄒樹芬有被傳拘通緝之虞，足以生損害於
    鄒樹芬。嗣經警方檢查證件，並帶同甲○○前往臺北市北投區戶政事務所，經初
    步檢驗所持國民身分證係偽造後，始坦承上情，並扣得「鄒樹芬」名義之偽造國
    民身分證、印章、局號二０二一０七—一號、帳號０二三一九二—八號郵政存簿
    儲金簿、郵政儲金金融卡、普通汽車駕駛執照登記書、小型汽車學習駕駛證、學
    員證、臺北市監理處汽機車駕駛人考驗成績紀錄表。
二、案經臺北市政府警察局刑事警察大隊移送臺灣士林地方法院檢察署檢察官偵查起
    訴。
    理  由
一、右揭事實，業據被告甲○○於偵、審時坦承不諱，且查：(一)被告與真實年籍姓名
    不詳之某成年男子共同偽造「鄒樹芬」國民身分證之事實，有國民身分證一枚扣
    案可資佐證，該身分證經送請內政部警政署刑事警察局以儀器檢視結果，該身分
    證上螢光暗記與標準身分證樣張不符，且無浮水印，認定該身分證係偽造，有該
    局九十年五月三十日刑鑑字第七三二三九號鑑驗通知書一紙附卷可稽。(二)被告盜
    用其妹「鄒樹芬」之印章，持偽造之「鄒樹芬」國民身分證，前往南港福德郵局
    辦理儲金開戶，在郵政存簿儲金立帳申請書上偽填「鄒樹芬」資料，蓋用「鄒樹
    芬」印文，在申請書所附身分證影本上偽造「鄒樹芬」署押，持前述虛偽之資料
    ，開立局號二０二一０七—一號、帳號０二三一九二—八號郵政存簿儲金帳戶，
    領得郵政存簿儲金簿及郵政儲金金融卡部分，亦有南港郵局檢送之郵政存簿儲金
    立帳申請書原本在卷足憑，並有局號二０二一０七—一號、帳號０二三一九二—
    八號郵政存簿儲金帳戶、郵政儲金金融卡、「鄒樹芬」印章一枚扣案可證。(三)被
    告確實以「鄒樹芬」名義填寫報名表，報名參加小客車普通班第二八二期Ｂ班駕
    駛訓練課程，嗣參加體檢合格，領得小型汽車學習駕駛證，領取學員證參加駕訓
    課程，另參加筆試及格，有臺北市私立濱江汽車駕駛人訓練班九十一年三月二十
    七日91濱江字第三０號函送九十年四月十八日學員開訓名冊、臺北市立慢性病防
    治院九十一年三月二十八日北市慢預字第０九一三０一二０三００號函送普通汽
    車駕駛執照登記書影本、臺北市監理處九十一年三月二十七日北市監北字第０九
    一三九０五五一００號函附卷可按，並有「鄒樹芬」名義之普通汽車駕駛執照登
    記書、小型汽車學習駕駛證、學員證（其上均貼有甲○○之照片）扣案可參，而
    被告於入學時所填寫之報名表資料已因九十年九月十七日納莉颱風淹水，資料全
    毀無法提出，亦經臺北市私立濱江汽車駕駛人訓練班以九十一年三月三十日91濱
    江字第三五號函覆明確。(四)被告於九十年五月二十二日接受臺北市政府警察局刑
    事警察大隊警員訊問時，冒用「鄒樹芬」之名義應訊，偽造「鄒樹芬」署押並捺
    指印，此有臺北市政府警察局刑事警察大隊調查訪問紀錄表存卷可考。綜上所述
    ，被告自白核與事實相符，本件事證明確，其犯行均堪認定，應依法論科。
二、論罪：
  (一)按國民身分證屬於品行能力服務相類證書之一種，核被告事實欄一、(一)部分所為
    ，係犯刑法第二百十二條之偽造國民身分證罪及同法第二百十八條第一項之偽造
    公印文罪。被告偽造「內政部印」公印之行為，為偽造「內政部印」公印文之階
    段行為，不另論罪。被告與真實年籍姓名不詳某成年男子間，有犯意之聯絡及行
    為之分擔，均為共同正犯。其等利用不知情之刻印店人員偽造公印，為間接正犯
    。
  (二)再按郵政存簿儲金立帳申請書性質上屬私文書，核被告事實欄一、(二)所為，係犯
    刑法第二百十六條、第二百十二條行使偽造國民身分證罪及同法第二百十六條、
    第二百十條之行使偽造私文書罪。又被告盜用印章後，先後在郵政存簿儲金立帳
    申請書內蓋用印文之接續行為，因均係達偽造私文書同一目的所為之數侵害行為
    ，而此數行為於同時同地或密切接近之時地實施，侵害同一法益，致各行為之獨
    立性極為薄弱，依一般社會健全觀念，在時間差距上，難以強行區分。在刑法評
    價上，以視為數個舉動之接續施行，合為包括之一行為予以評價，較為合理，故
    應屬接續犯，僅論以一罪（最高法院八十六年度臺上字第三二九五號判決參照）
    。其偽造國民身分證後進而持以行使，偽造之低度行為應為行使之高度行為所吸
    收，又其盜用印章在郵政存簿儲金立帳申請書上蓋用印文、在身分證影本上偽造
    署押之行為，因屬偽造私文書之階段行為，其偽造私文書之低度行為為行使偽造
    私文書之高度行為所吸收，均不另論罪。
  (三)核被告事實欄一、(三)所為，係犯刑法第二百十六條、第二百十二條之行使偽造身
    分證罪及同法第二百十六條、第二百十四條之行使公務員登載不實公文書罪。其
    使公務員登載不實之低度行為，為行使之高度行為所吸收，不另論罪。
  (四)核被告事實欄一、(四)偽造署押、指印，足以生損害於公眾及他人，所為係犯刑法
    第二百十七條第一項之偽造署押罪。
  (五)被告先後多次行使偽造國民身分證、行使公務員登載不實公文書罪，均時間緊接
    ，各觸犯構成要件相同之罪名，顯係基於概括犯意反覆而為，為連續犯，應分別
    依刑法第五十六條規定論以一罪並加重其刑。被告為掩飾其真實身分，故偽造公
    印文後用以偽造國民身分證，爾後遇有須表明身分場合，即出示偽造之身分證件
    ，甚而遂行各項犯罪，所犯前述偽造公印文、連續行使偽造國民身分證、行使偽
    造私文書、連續行使公務員登載不實公文書、偽造署押罪間，互有方法目的之關
    係，為牽連犯，依刑法第五十五條後段規定，應從情節較重之共同偽造公印文罪
    處斷。查起訴書犯罪事實欄及起訴法條並未敘及被告涉犯刑法第二百十八條第一
    項之偽造公印文犯行，尚有未洽，惟該偽造公印文部分事實與起訴之犯罪事實既
    具有牽連犯之裁判上一罪關係，依審判不可分之原則，此部分應為起訴效力所及
    ，且公訴人蒞庭論告時，已擴張刑法第二百十八條第一項偽造公印文之犯罪事實
    及起訴法條，本院自應併予審究。
三、科刑：爰審酌被告素行、生活狀況、犯罪之動機、目的在於逃避通緝，避免另案
    之刑事訴追、以偽造國民身分證及偽造署押為解免歸案之手段、對被害人鄒樹芬
    生之損害、影響戶政、金融、監理及偵查等機關管理、偵查之正確性，妨害社會
    秩序非輕及犯罪後尚能坦承犯行之態度等一切情狀，量處如主文所示之刑。
四、宣告沒收之物如附表所示，並分敘如左：
  (一)扣案之「鄒樹芬」偽造國民身分證一枚，為供犯罪所用之物且為被告所有，業據
    被告供明在卷，爰依刑法第三十八條第一項第二款之規定宣告沒收。另偽造之「
    內政部印」公印文，因與偽造之鄒樹芬國民身分證不可分離，業已一併沒收，不
    另為沒收之諭知。又偽造之「內政部印」公印一枚，雖未扣案，然無證據證明業
    已滅失，不問屬於被告與否，應依刑法第二百十九條規定宣告沒收。
  (二)另被告於南港福德郵局局號二０二一０七—一號、帳號０二三一九二—八號郵政
    存簿儲金立帳申請書內所附身分證影本上偽造之「鄒樹芬」署押一枚，應依刑法
    第二百十九條規定宣告沒收。
  (三)又扣案之普通汽車駕駛執照登記書、小型汽車學習駕駛證上各有「甲○○」照片
    一枚，係供犯罪所用之物，且為被告所有，業據被告供述明確，爰依刑法第三十
    八條第一項第二款宣告沒收。
  (四)被告於九十年五月二十二日臺北市政府警察局刑事警察大隊調查訪問紀錄表上，
    除偽造「鄒樹芬」之署押六枚外，並按捺指印十一枚，因該指印同為代表被冒用
    者之姓名，作用及效力與署押無異，且署押與捺印係出於同一個偽造署押之犯意
    ，是其所按指印雖為被告自己所有，要屬同一偽造署押之犯行，指印部分自應連
    同署押，依刑法第二百十九條規定併予宣告沒收。
據上論斷，應依刑事訴訟法第二百九十九條第一項前段，刑法第二十八條、第二百十
六條、第二百十條、第二百十二條、第二百十四條、第二百十七條第一項、第二百十
八條第一項、第五十五條、第三十八條第一項第二款、第二百十九條，罰金罰鍰提高
標準條例第一條前段，判決如主文。
本案經檢察官吳怡明到庭執行職務。
中      華      民      國    九十一    年      九      月      九      日
                                    臺灣士林地方法院刑事第四庭
                                        法  官  黃  潔  茹
右正本證明與原本無異。
如不服本判決，應於判決送達後十日內，向本院提出上訴狀。
                                        書記官  柳  瑞  宗
中      華      民      國    九十一    年      九      月     十七     日
附錄本案論罪科刑法條：
刑法第二百十條
偽造、變造私文書，足以生損害於公眾或他人者，處五年以下有期徒刑。
刑法第二百十二條
偽造、變造護照、旅券、免許證、特許證及關於品行、能力、服務或其他相類之證書
、介紹書，足以生損害於公眾或他人者，處一年以下有期徒刑、拘役或三百元以下罰
金。
刑法第二百十四條
明知為不實之事項，而使公務員登載於職務上所掌之公文書，足以生損害於公眾或他
人者，處三年以下有期徒刑、拘役或五百元以下罰金。
刑法第二百十六條
行使第二百十條至第二百十五條之文書者，依偽造、變造文書或登載不實事項或使登
載不實事項之規定處斷。
刑法第二百十七條第一項
偽造印章、印文或署押，足以生損害於公眾或他人者，處三年以下有期徒刑。
刑法第二百十八條第一項
偽造公印或公印文者，處五年以下有期徒刑。
附表：
┌──┬──────────────────┬─────────────┐
│編號│沒收物品名稱及數量                  │沒收法條                  │
├──┼──────────────────┼─────────────┤
│一  │偽造之「內政部印」公印壹枚          │刑法第二百十九條          │
├──┼──────────────────┼─────────────┤
│二  │偽造之「鄒樹芬」國民身分證壹枚      │刑法第三十八條第一項第二款│
├──┼──────────────────┼─────────────┤
│三  │南港福德郵局局號二０二一０七—一號、│刑法第二百十九條          │
│    │帳號０二三一九二—八號郵政存簿儲金立│                          │
│    │帳申請書內所附身分證影本上偽造之「鄒│                          │
│    │樹芬」署押壹枚                      │                          │
├──┼──────────────────┼─────────────┤
│四  │普通汽車駕駛執照登記書上「甲○○」之│刑法第三十八條第一項第二款│
│    │照片壹張                            │                          │
├──┼──────────────────┼─────────────┤
│五  │小型汽車學習駕駛證上「甲○○」之照片│刑法第三十八條第一項第二款│
│    │壹張                                │                          │
├──┼──────────────────┼─────────────┤
│六  │九十年五月二十二日臺北市政府警察局刑│刑法第二百十九條          │
│    │事警察大隊調查訪問紀錄表上偽造之「鄒│                          │
│    │樹芬」署押陸枚、指印拾壹枚          │                          │
└──┴──────────────────┴─────────────┘
